【裁判字號】    92,交聲,27
【裁判日期】    920422
【裁判案由】    聲明異議
【裁判全文】
臺灣屏東地方法院交通事件裁定                      九十二年度交聲字第二七號
    異  議  人
    即受處分人  甲○○
右列受處分人因違反道路交通管理處罰條例案件，對於交通部公路局屏東監理站九十
二年三月六日所為屏監稽違駕字第八二─ＫＡＣ一一二五六○號之處分，聲明異議，
本院裁定如左：
    主  文
異議駁回。
    理  由
一、按汽車駕駛人，行車速度，超過規定之最高時速，或低於規定之最低時速，或裝
    用測速雷達感應器者，處新臺幣一千二百元以上二千四百元以下罰鍰，並予記點
    。道路交通管理處罰條例第四十條第一項前段、第六十三條第一項第一款分別定
    有明文。
二、原處分意旨略以：異議人於民國九十二年一月七日駕駛車牌號碼六Ｎ—八七○二
    號汽車行駛於台十九線公路南下五十七公里處，行車速度七十五公里，超過最高
    時速六十公里未滿二十公里，經屏東監理站依道路交通管理處罰條例第四十條第
    一項裁罰新台幣（下同）一千七百元，並記違規點數一點。
三、異議意旨略以：異議人於九十二年一月七日駕駛車牌號碼六Ｎ—八七○二號汽車
    行駛於台十九線公路南下五十七公里處，為警逕行舉發於上開時、地超速，經交
    通部公路局屏東監理站裁決，處罰鍰一千七百元及記點數一點在案，然其時舉發
    員警係位於速限六十公里處之隱蔽處所，而異議人駕駛之車輛則係行駛於速限七
    十公里處，顯然當時並無超速之情況，況當時亦有其他車輛行駛，亦可能其他車
    輛始為超速車輛，為此聲明異議，並撤銷交通部公路局屏東監理站之上開處分等
    語。
四、經查，異議人九十二年一月七日駕駛車牌號碼六Ｎ—八七○二號汽車行駛於台十
    九線公路南下五十七公里處，此為異議人所不否認，且經證人即舉發之雲林縣警
    察局虎尾分局元長分駐所警員吳浩維證述明確，是異議人駕駛前開汽車有於右開
    時間行經該地點之事實，即可認定。次查，證人吳浩維證稱：「（問：被告異議
    說他是在標誌七十公里處被測到的是否如此？）在台十九線南下五十七公里處之
    前的五百公尺處以北是速限七十公里，但是在該處以南即為速限六十公里，有速
    限六十的標誌，‧‧，該次舉發被告超速是過了該速限六十公里標誌之後五百公
    尺所測。」「‧‧我們在台十九線南下五十七公里處的車道路旁，雷達顯示車號
    ６Ｎ─八七○二號自小客貨車超速，車速為七十五公里，該處的速限為六十公里
    ，因為發現他超速所以我們才攔下他的車，告訴他超速請他看雷達測速，並填載
    舉發單，當時他拒簽也拒收，當時並無照相‧‧，被告車子前面並沒有車子，巡
    邏車停的位置是在速限標誌後距離五百公尺，這五百公尺間並沒有速限七十公里
    的標誌，我們在被告行駛過速限六十公里所測，當時被告的行車速度是七十五公
    里。」（見本院九十二年四月十五日調查筆錄），並有證人吳浩維提出之照片四
    幀附卷可稽，顯示台十七線南下五十七公里處以北五百公尺之前固然速限為七十
    公里，但該處之後已標示為速限六十公里，而異議人係行駛於台十七線南下五十
    七公里處以南五百公尺處經警測得時速為七十五公里，而為警舉發，足見異議人
    於右開時地之行車速度七十五公里，超過規定之最高時速六十公里未滿二十公里
    一節，堪認屬實。再由證人吳浩維上開證言及照片，顯示異議人為警舉發當時時
    速為七十五公里，而舉發超速之地點（即台十七線南下五十七公里處）距離標示
    速限六十公里處（即台十七線南下五十七公里以北五百公尺處）幾已達五百公尺
    ，堪認足供異議人得知速限六十公里而依限行駛，但其未為此，甚且時速達七十
    五公里，且亦無證據足資證明舉發員警係位於隱蔽處所違法舉發，尚難認有何違
    法舉發之情事。是異議人異議以員警係位於速限六十公里處之隱蔽處所，而其駕
    駛之車輛則係行駛於速限七十公里處，並未超速，而可能其他車輛超速云云，不
    足採信。況警員製單舉發違反道路交通管理處罰條例所列之違規事實，本質上為
    行政處分，係公務員基於職務上權力，依法就特定之具體事件所為具有公法上效
    果之單方行政行為，基於公務員為公法上行為具有公信力之原則，該行政處分當
    可被推定為真正，其據以依法處分之事實認定亦為真正無誤，本此公信原則，乃
    立法者賦予行政機關制定違反道路交通事件統一裁罰標準及處理細則，使勤務警
    員得當機處分（如該細則第二十三條）以達其維護交通秩序、安全之行政目的；
    反之，若謂公務員一切行政行為均需預留證據以證其實，則國家行政勢必窒礙難
    行。據此，刑事訴訟法就犯罪證據有關之規定中與屬行政秩序罰之交通違規裁罰
    本質不合之部分，自不在準用之列。從而，異議人既未能就執勤警員之舉發有誤
    提出其他相關證據以供調查，本院經查亦無任何證據足資證明其有違法舉發之情
    事，則執勤警員本其維護交通秩序、安全職責所為之舉發，自應受到合法、正確
    之推定。綜上所述，本件異議人於右揭時地超速行駛之事證明確，異議人於到案
    日期前申訴，原處分機關依道路交通管理處罰條例第四十條第一項規定裁處罰一
    千七百元，並依同法第六十三條第一項第一款規定，記違規點數一點，核無違誤
    ，本件受處分人之異議為無理由，應予駁回。
五、據上論斷，應依道路交通案件管理處罰條例第八十七條第二項、道路交通案件處
    理辦法第十九條，裁定如主文。
中      華      民      國      九十二      年      四    月  二十二    日
                              臺灣屏東地方法院交通法庭
                                  法  官  洪乙心
右正本證明與原本無異。
如不服本裁定應於收受送達後五日內向本院提出抗告書狀敘述抗告之理由抗告於台灣
高等法院高雄分院（應附繕本）。
                                  書記官  陳月珍
中      華      民      國      九十二      年      四    月    二十二  日


司法院資訊處製作；財團法人民間司法改革基金會備份。
